【裁判字號】    97,交易,150
【裁判日期】    990105
【裁判案由】    過失傷害
【裁判全文】
臺灣臺南地方法院刑事判決             97年度交易字第150號
公  訴  人  臺灣臺南地方法院檢察署檢察官
被      告  乙○○
選任辯護人  鄭世賢律師
上列被告因過失重傷害案件，經檢察官提起公訴（97年度調偵字
363號），本院判決如下：
    主  文
乙○○因過失傷害致人重傷罪，處有期徒刑陸月，如易科罰金，
以新臺幣壹仟元折算壹日。
    事  實
一、乙○○於民國96年7月11日11時20分，駕駛停放在臺南市○
    區○○街235巷東北側轉角處之車牌號碼UM-1017號自用小客
    車，欲沿該巷向北行駛時，本應注意行車起步前應顯示方向
    燈，注意前後左右有無障礙或車輛行人，並應讓行進中之車
    輛行人優先通行，而依當時情形，又無不能注意之情事，竟
    疏於注意，未讓行進中之車輛優先通行，即貿然駛出，適有
    石恒瑞騎乘車牌號碼FZ3-115號重型機車，亦疏未注意車前
    狀況，沿德東街由東向西行駛右轉該街235巷沿同向後方駛至
    ，因煞車不及而與該自用小客車發生擦撞，致石恒瑞人車倒
    地後滑入該自用小客車下方，為該車左前方車輪所壓住，致
    受有第二腰椎爆裂性骨折、左側第四、五肋骨骨折、右側肘
    部燙傷及多處撕裂傷等重傷害。乙○○於肇事後，在未有偵
    查犯罪職務之機關或公務員發覺其為犯罪人前，即向處理本
    件車禍事故，尚不知肇事者為何人之臺南市警察局第一分局
    員警洪慶鴻供承其肇事犯罪，自首並接受裁判。
二、案經石恒瑞訴由臺南市警察局第一分局報告臺灣臺南地方法
    院檢察署檢察官偵查起訴。
    理  由
一、按現行刑事訴訟法為保障被告之反對詰問權，排除具有虛偽
    危險性之傳聞證據，以求實體真實之發見，於該法第159 條
    第1項明定被告以外之人於審判外之言詞或書面陳述，除法
    律有規定者外，不得作為證據。又被告以外之人於審判外之
    陳述，雖不符前4條之規定（即刑事訴訟法第159條之1至159
    條之4），而經當事人於審判程序同意作為證據，法院審酌
    該言詞陳述或書面陳述作成時之情況，認為適當者，亦得為
    證據；當事人、代理人或辯護人於法院調查證據時，知有第
    159條第1項不得為證據之情形，而未於言詞辯論終結前聲明
    異議者，視為有前項之同意，刑事訴訟法第159條之5定有明
    文。本件檢察官、被告並未就被告以外之人於審判外之陳述
    有所爭執，且迄於言詞辯論終結前，均未主張有刑事訴訟法
    第159條第1項不得為證據之情形，是應認已同意作為證據，
    且經本院審酌後，認無不適當之情形，應認均有證據能力，
    合先敘明。
二、訊據被告乙○○固坦承於上開時、地駕駛自小客車未讓告訴
    人之機車先行，致兩車發生擦撞，惟矢口否認告訴人之重傷
    害與本件車禍有因果關係，其辯稱：係告訴人未以背部矯正
    器復健，才使第二腰椎惡化成爆裂性骨折之重傷害。
三、經查：
（一）被告駕駛車號UM-1017號自用小客車於上開時、地與告訴
      人石恒瑞所騎乘之機車發生碰撞，致告訴人受有第二腰椎
      骨折、左側第四、五肋骨骨折、右側肘部燙傷及多處撕裂
      傷等傷害之事實，有道路交通事故現場圖、道路交通事故
      調查報告表(一)、(二)、交通事故照片及診斷證明書等在
      卷（參警卷第10頁、第16-25頁）可稽，且經告訴人指訴
      甚詳，復據被告供承不諱，堪信為真實。
（二）按車輛起步前應顯示方向燈，注意前後左右有無障礙或車
      輛行人，並應讓行進中之車輛行人優先通行，道路交通安
      全規則第89條第1項第6款定有明文，被告駕車自應注意上
      述道路交通安全規定，又當時天候為晴，視距良好，路面
      無障礙物，亦無不能注意之情形，則被告駕駛車輛路邊起
      步，並無不能注意之情形，竟疏未注意及此，即貿然起步
      向左往車道駛入，致其車輛之左前車頭與告訴人機車之前
      車頭發生碰撞而肇事，其過失甚明。惟按駕駛人駕駛汽車
      ，應遵守道路交通標誌、標線、號誌之指示，並注意車前
      狀況，隨時採取必要之安全措施，道路交通安全規則第90
      條及第94條第3項分別定有明文。本件告訴人因未注意前
      方狀況，致兩車擦撞，是本件告訴人與有過失，亦堪認定
      。
（三）次查，告訴人車禍後腰椎第二節受有爆裂性骨折，其因肢
      障領有身心障礙手冊，有臺南市立醫院97年12月25日函附
      就醫摘要表（見本院卷第28頁），復有身心障礙手冊影本
      、勞工保險殘廢診斷書、勞工保險局核定通知書在卷可佐
      （同上卷第32-37頁），又證人即醫師甲○○亦證稱：本
      件車禍石恒瑞所受傷勢如診斷證明書上所載，其關於第二
      腰椎爆裂性骨折的傷害比一般的骨折還更嚴重，又合併神
      經壓迫，我認定是重大傷害，我覺得不能依照一開始的傷
      害就能導致他後來的結果，要再看X光或是開刀之後才會
      知道，我在最近一個月以內還有幫石恒瑞看過診，依照我
      門診治療，我認為沒有辦法再治療了，石恒瑞脊椎彎曲部
      分不到他原本機能三分之一，疼痛部分要他來講，一開始
      記載壓迫性骨折的診斷，必須檢查當初的醫生是否有幫他
      做比較深入的檢查才知道，是有可能原本檢查不詳細才沒
      檢查出爆裂性骨折的情形，我診斷爆裂性骨折是有幫他做
      核磁共振檢查等語（同上卷第68-70頁）。依上開證人所
      述，告訴人脊椎爆裂性骨折既因車禍所致，且其受彎曲度
      已不及常人三分之一，並無法再予治療改善，則自屬重傷
      害無誤。被告前開過失行為與上開告訴人所受重傷害間，
      有相當因果關係甚明。被告雖以發覺爆裂性骨折之時間距
      車禍已逾三個月，而辯稱無因果關係云云，惟據前揭證人
      所述，是否為爆裂性骨折無法依一開始病人所呈病況即能
      正確判斷，須再看X光或是開刀之後才會知道，且若未做
      較深入的檢查亦可能未能發覺，本件是做了核磁共振才檢
      查出，因此三個月後始確認為爆裂性骨折，其發現過程合
      於常理，尚難據此即謂無因果關係。另被告復辯稱：係告
      訴人未以背部矯正器復健，始發生爆裂性骨折云云，惟一
      般壓迫性骨折與爆裂性骨折之診斷大多需要電腦斷層才能
      正確及早診斷出來，未必與未使用背架有關，有國立成功
      大學醫學院附設醫院98年11月25日函附資料摘錄表可憑（
      參本院卷第95頁），本院審酌醫院之病歷資料對於病人就
      醫期間，因某種因素導致病情惡化，理應會詳加記錄，而
      本院遍查告訴人於臺南市立醫院之就醫摘要、出院病歷摘
      要等，均未發現該爆裂性骨折係因未使用背部矯正器之記
      載，又成功大學醫學院附設醫院亦認爆裂性骨折與背架未
      必有關，有上開函文可稽，此外本院復查無有其他外力導
      致告訴人爆裂性骨折之情形，因此被告上開所辯純屬臆測
      之詞，不足採信。綜上，本件事證明確，被告之過失致重
      傷犯行洵堪認定，應依法論科。
五、核被告乙○○所為，係犯刑法第284條第1項後段過失致重傷
    害罪。被告於肇事後，在未有偵查犯罪職務之機關或公務員
    發覺其為犯罪人前，即向處理本件道路交通事故，尚不知肇
    事者為何人之臺南市警察局第一分局察局車禍處理小組警員
    供承其肇事犯罪，自首並接受裁判等情，有臺南市警察局第
    一分局交通事故肇事人自首情形紀錄表1紙在卷（詳警卷第
    9頁）足稽，爰依刑法第62條前段之規定減輕其刑。爰審酌
    被告並無刑案前科紀錄，有臺灣高等法院被告前案紀錄表在
    卷可按，堪認其品性尚佳，並審酌其生活狀況、高中畢業之
    教育程度，及被告駕駛車輛未能遵守道路交通安全規則，一
    時疏忽肇事致告訴人受有上揭非輕之傷害，然告訴人於本件
    車禍亦有疏未注意車前狀況之過失行為，又被告迄今仍未能
    與告訴人達成和解，暨被告犯罪後未坦承犯行之態度等一切
    情狀，量處如主文所示之刑，並諭知易科罰金之折算標準，
    以資懲儆。
六、據上論斷，應依刑事訴訟法第299條第1項前段，刑法第284
    條第1項後段、第41條第1項前段，刑法施行法第1條之1，判
    決如主文。
本案經檢察官王誠到庭執行職務。
中    華    民    國    99    年    1     月    5     日
                           交通法庭  法  官 廖建彥
以上正本證明與原本無異。
如不服本判決應於收受本判決後10日內向本院提出上訴書狀，並
應敘述具體理由。其未敘述上訴理由者，應於上訴期間屆滿後20
日內向本院補提理由書狀（均須按他造當事人之人數附繕本）「
切勿逕送上級法院」。
                                     書記官 吳揆滿
中    華    民    國    99    年    1     月    5     日
附錄本案論罪科刑法條全文：
中華民國刑法第284條
（過失傷害罪）
因過失傷害人者，處6月以下有期徒刑、拘役或5百元以下罰金，
致重傷者，處1年以下有期徒刑、拘役或5百元以下罰金。
從事業務之人，因業務上之過失傷害人者，處1年以下有期徒刑
、拘役或1千元以下罰金，致重傷者，處3年以下有期徒刑、拘役
或2千元以下罰金。

司法院資訊處製作；財團法人民間司法改革基金會備份。
